臺灣臺北地方法院刑事判決　　　　　　 94年度簡上字第126號
上　訴　人
即　被　告　乙○○
上列上訴人因詐欺案件，不服本院中華民國94年6月14日94年度
簡字第1096號第一審判決（聲請簡易判決處刑書案號：台灣台北
地方法院檢察署94年度偵字6419號），提起上訴，及移送併案審
理（台灣台北地方法院檢察署94年度偵字第15163號、94年度偵
字第16495號），本院管轄之第二審合議庭判決如下：
  　主  文
原判決撤銷。
乙○○連續幫助意圖為自己不法之所有，以詐術使人將本人之物
交付，處有期徒刑伍月，如易科罰金，以參佰元折算壹日。
    事  實
一、乙○○明知於犯罪集團專門收集人頭帳戶用以犯罪之社會現
    象層出不窮之際，若將自己之銀行帳戶存摺及金融卡出售、
    出借或出租提供他人使用，可能因此供不法詐騙份子用以詐
    使他人將款項匯入後，再加以提領之用，並能預見可能因而
    幫助他人從事詐欺取財犯罪，竟不違背其本意，仍基於幫助
    他人詐欺取財之概括犯意，於民國93年10月間見中國時報分
    類廣告版刊登承租帳戶之廣告後，即撥打其上電話與真實姓
    名不詳之林姓成年男子聯繫，並先於同年月19日上午10時許
    前往台北市○○○路○段141號之上海商業儲蓄銀行三民分行
    申請開立帳號00000000000000號帳戶後，雙方約定在台北縣
    板橋市大漢橋旁碰面，由乙○○以每月租金新台幣（下同）
    4 千元之代價，將存摺、印鑑及金融卡出租交付予受林姓男
    子指派前來之成年人；嗣於同（19）日再至台北市松山區○○○路○段160號之萬泰商業銀行東台北分行申請開立帳號00
    0000000000號帳戶，及至台北市松山區○○○路○段1號之誠
    泰商業銀行東台北分行申請開立帳號0000000000000號帳戶
    後，雙方又約定於同年月20日，在台北縣板橋市大漢橋旁碰
    面，由乙○○以每月租金分別為2千元之代價，將存摺、印
    鑑及金融卡出租交付予上開受林姓男子指派前來之成年人。
    嗣林姓男子及其所屬詐騙集團份子於收受前揭存摺及金融卡
    後，即基於意圖為自己不法所有之詐欺取財概括犯意，連續
    （一）於93年10月21日，發送簡訊給丁○○，其內容略為行
    動電話之保證金尚未辦理領回，請洽中華電信台北營運處（
    02）00000000，逾期不受理云云，丁○○依該電話號碼撥打
    ，對方要求丁○○依據指示至提款機操作，丁○○一時不察
    ，因而陷於錯誤，遂於93年10月21日下午1時11分許、同年
    月22日上午10時41分許，匯款2次各為9萬9千9百83元及5萬5
    千639元至乙○○前揭誠泰商業銀行東台北分行之帳戶內；
    （二）並於93年10月24日下午3時15分許，發送簡訊給丙○○，以丙○○使用現金卡提領現金為由，要求丙○○至自動
    櫃員機確認，丙○○不疑有他，而陷於錯誤，遂至自動櫃員
    機依指示操作，因而將由其使用之其母周琳玉郵局帳戶內7
    萬7千7百77元以轉帳方式轉入乙○○前揭萬泰商業銀行東台
    北分行之帳戶內；（三）又於93年10月27日晚間11時30分許
    ，以簡訊傳送至甲○○之行動電話，其內容略為甲○○之台
    北國際商業銀行信用卡在台北新光三越百貨公司消費2萬6
    千1百89元，如金額無誤可不予理會，若有疑問請洽客服中
    心（02）00000000號云云，甲○○依該電話號碼撥打告知並
    無此銀行信用卡，對方即誆稱可能係資料外洩云云，請甲○○再撥打（02）00000000號電話，甲○○撥打後，該詐騙集
    團份子又佯稱該處為「偽卡處理中心」，並偽稱甲○○之其
    他銀行帳戶亦有資料外洩遭盜領之餘，請甲○○前往郵局更
    改金融資料，甲○○不察，因而陷於錯誤，前往自動櫃員機
    依對方指示操作，因而自其郵局帳戶內將1萬零41元以轉帳
    方式轉入乙○○前揭上海商業儲蓄銀行帳戶內。嗣甲○○、
    丙○○、丁○○發現自己帳戶存款短少，始知帳戶存款業已
    轉出而受騙，旋報警處理，並經警方將乙○○前揭帳戶通報
    列為警示帳戶；而於93年10月29日上午10時20分許，乙○○
    前往前開上海商業儲蓄銀行民生分行欲辦理前揭帳戶結清手
    續時，經該行行員察覺為警示帳戶並通知警方到場後，始悉
    上情。
二、案經台北市政府警察局松山分局報告台灣台北地方法院檢察
    署檢察官聲請以簡易判決處刑及移送併案審理。
    理  由
一、訊據被告乙○○固不否認有將上開帳戶交付出租予林姓男子
    之事實，惟辯稱：其沒有詐騙他人的錢，當時對方表示帳戶
    係用以跑稅，其不知帳戶會遭人用於詐騙匯款云云。惟查，
（一）前開犯罪事實，業據證人即被害人甲○○、丙○○、丁○○於警詢時證述明確（見94年偵字第6419號卷第40頁、94
      年偵字第15136號卷第6頁、94年偵字第16495號卷第35頁
      ），並經證人即上海商業儲蓄銀行三民分行會計主任吳文
      婷於警詢時證述關於查獲被告之情形綦詳（見94年偵字第
      6419號卷第28頁），復有甲○○之郵局存摺影本、乙○○
      之上海商業儲蓄銀行三民分行交易明細及客戶資料各1份
      （見94年偵字第6419號卷第53、43、69頁）、丙○○之母
      周琳玉之郵局存摺影本、丙○○匯款之交易明細、乙○○
      之萬泰商業銀行東台北分行開戶文件資料各1份（94年偵
      字第15136號卷第9、8、22頁）、乙○○之誠泰商業銀行
      東台北分行交易明細1份、丁○○匯款之儲戶交易明細表2
      份（見94年偵字第16495號卷第32、38頁）在卷可稽。
（二）查金融帳戶為個人理財之工具，無關乎個人信用或財力，
      申請開設金融帳戶並無任何特殊之限制，一般民眾皆可以
      存入最低開戶金額之方式自由申請開戶，並得同時在不同
      金融機構申請多數存款帳戶使用，此乃眾所週知之事實。
      依一般人之社會生活經驗，倘係合法收入或正當用途，本
      可自行向金融行庫開戶使用，而無向他人購買帳戶之必要
      ，足見陌生人不以自己名義申請開戶，反以其他方式向不
      特定人蒐集、收購或租用他人之金融機構帳戶使用，衡情
      應能懷疑蒐集、收購或租用帳戶之人目的在於供不法詐騙
      份子用以詐使他人將款項匯入後，再加以提領之用。被告
      與收購帳戶之人並不相識，僅因報紙分類廣告及金錢之驅
      使，竟仍將其所有之金融機構帳戶存摺、金融卡交付不詳
      之人，依卷內事證，雖無證據證明被告知悉詐騙被害人之
      詐騙集團份子如何犯罪，或被告與該集團份子有何共同正
      犯關係，惟該等詐騙份子將被告出售之帳戶供作提領不法
      詐騙款項之用，則顯然不違反被告之本意，被告自有幫助
      詐欺取財之不確定故意甚明。被告辯稱不知帳戶會遭人用
      以詐騙云云，不足採信。本件事證明確，被告上開犯行洵
      堪認定。
二、按刑法上幫助犯，係指以幫助之意思，對於正犯資以助力，
    而未參與實施犯罪之行為者而言，被告基於幫助他人詐欺取
    財之故意，將其所有銀行存摺及金融卡出售交付予詳詐騙份
    子使用，以利該詐騙份子誘使他人匯入款項後自該帳戶提領
    花用，惟無證據證明被告有參與詐欺犯行之實施；核被告所
    為，係犯刑法第30條第1項、第339條第1項之幫助詐欺取財
    罪。被告先後幫助詐欺取財之犯行，時間緊接，所犯係構成
    要件相同之罪名，顯係基於概括犯意反覆為之，為連續犯，
    應依刑法第56條之規定，以一罪論，並加重其刑。另被告幫
    助他人犯詐欺取財罪，爰依刑法第30條第2項之規定減輕其
    刑。檢察官雖僅就出租交付上海商業儲蓄銀行三民分行帳戶
    之行為聲請簡易判決處刑，惟被告尚有出租交付萬泰商業銀
    行東台北分行及誠泰商業銀行東台北分行等帳戶之移送併案
    犯罪事實，業經被告於本院審理時供承在卷，二者既具有連
    續犯之關係，而為裁判上一罪關係，自為起訴效力所及，本
    院自應併為審理，附此敘明。原審據以論罪科刑，固非無見
    ，然就移送併辦之事實未及審究，尚有未洽，上訴人即被告
    上訴意旨，雖無可採，惟原判決既有上開可議之處，自應由
    本院予以撤銷改判。爰審酌被告僅因貪圖小利即為幫助他人
    詐欺之犯行，其對於社會秩序之擾亂難謂輕微、其幫助詐欺
    行為對被害人造成損害之程度，暨其品行、智識程度，犯罪
    後坦承出售存摺，惟否認幫助詐欺犯行之犯後態度等一切情
    狀，量處如主文所示之刑，並諭知易科罰金之折算標準。
據上論斷，應依刑事訴訟法第455條之1第1項、第3項、第369條
第1項前段、第364條、第299條第1項前段，刑法第56條、第339
條第1項、第41條第1項前段、第30條第2項，罰金罰鍰提高標準
條例第1條前段、第2條，判決如主文。
本案經檢察官黃于真到庭執行職務。
中　　華　　民　　國　　94　　年　　12　　月　　29　　日
                  刑事第七庭  審判長法  官  梁耀鑌
                            　      法  官  蔡守訓
                            　      法  官  蕭清清
上正本證明與原本無異。
不得上訴。
                                    書記官  劉麗英
中　　華　　民　　國　　94　　年　　12　　月　　29　　日
附錄本案論罪科刑所依據之法條：
中華民國刑法第339條
(普通詐欺罪)
意圖為自己或第三人不法之所有，以詐術使人將本人或第三人之
物交付者，處五年以下有期徒刑、拘役或科或併科一千元以下罰
金。
以前項方法得財產上不法之利益或使第三人得之者，亦同。
前二項之未遂犯罰之。
